【裁判字號】    85,訴,91
【裁判日期】    891026
【裁判案由】    損害賠償
【裁判全文】
臺灣士林地方法院民事判決  八十五年度訴字第九十一號
    原      告  財團法人台北市私立華興育幼院
    法定代理人  丁○○○
    原      告  財團法人振興復健醫學中心
    法定代理人  丁○○○
    共      同
    訴訟代理人  王富茂律師
                劉錦綸律師
    被      告  甲○○                        住台北市○○街四五０之十九號
                              .
                乙○○                        住台北市○○街四五０之十九號
                              .
                丙○○
               Ms. Li.
                              .
右當事人間請求損害賠償事件，本院判決如左：
    主    文
被告應連帶給付原告新台幣玖拾伍萬貳仟零柒拾捌元及被告甲○○、乙○○自民國八
十九年八月十二日起、被告丙○○自八十九年九月十六日起，均至清償日止，按週年
利率百分之五計算之利息。
被告應連帶給付原告自民國八十四年九月六日起，至拆除坐落台北市○○區○○段三
小段四四、八二地號土地上如附圖所示房屋，將土地返還原告之日止，按每月新台幣
貳萬零伍佰柒拾元計算之損害金。
原告其餘之訴駁回。
訴訟費用由被告連帶負擔五分之一，餘由原告負擔。
本判決第一項於原告以新台幣參拾壹萬柒仟肆佰元供擔保後，得假執行。
本判決第二項，其中八十九年九月五日以前部分，於原告以新台幣肆拾壹萬壹仟肆佰
元供擔保後，得假執行。其餘部分，於每屆滿一個月，原告以新台幣陸仟玖佰元供擔
保後，就該月得請求之金額得假執行。
原告其餘假執行之聲請駁回。
    事    實
甲、原告方面：
  一、聲明：
    （一）被告應連帶給付原告新台幣（下同）五百十四萬二千五百二十七元及自起
          訴狀繕本送達翌日起至清償日止，按年息百分之五計算之利息。
    （二）被告應連帶給付原告自八十四年九月六日起至拆除房屋交還坐落台北市北
          投區○○段○○段四四、八二地號土地之日止，按每月八萬五千四百九十
          七元計算相當於租金之損害金。
    （三）訴訟費用由被告連帶負擔。
    （四）原告願供擔保，請求宣告假執行。
  二、陳述：
    （一）坐落台北市○○區○○段三小段四十四、八十二地號土地為原告所共有，
          有土地登記簿謄本可稽。詎被告之父張正中無權占有上開土地，並擅自搭
          建門牌號碼為台北市○○區○○街四五０之十九號違建房屋，有關拆屋還
          地部分，原告已另行起訴，並經臺灣高等法院八十三年度重上更二字第四
          八號判決被告應將如附圖所示前開建物拆除，將土地返還原告，嗣經最高
          法院判決駁回上訴而確定。
    （二）查被告之父張正中於八十三年三月六日死亡，被告為其繼承人，並未聲請
          限定繼承或拋棄繼承，因此，前開違建房屋由被告全體共同繼承而成為渠
          等公同共有，且應對張正中財產上一切權利義務概括承受。被繼承人張正
          中生前侵害原告土地所有權，依民法第一百八十四條規定應負損害賠償責
          任，原告乃參照土地法第一百零五條、準用第九十七條租金計算方法及民
          法第一百二十六條規定，請求張正中之繼承人賠償相當於租金之損害金。
          至於張正中死亡後，因該房屋為被告繼承，該房屋無權占用原告土地，被
          告繼承之房屋無法律上原因而受利益，致原告受損害，自應返還其利益、
          。且該房屋為被告共同繼承，渠亦屬共同侵權行為人，應連帶負損害賠償
          責任，該請求訴訟標的競合，請求鈞院擇一判決。茲依公告地價計算，分
          二部分說明如下：
        １、自七十九年九月六日起至八十四年九月五日止，被告應給付原告五百十
            四萬二千五百二十七元，計算方式：
            (1)四十四地號
              522（平方公尺）×14600（公告地價）×0.1×5（年）＝0000000元
            (2)八十二地號
              173（平方公尺）×15398（公告地價）×0.1×5（年）＝0000000元
          (1)＋(2)＝0000000元
        ２、自八十四年九月六日起至執行終了日止，被告應按月給付原告八萬五千
            四百九十七元，其計算方式：
            (1)四十四地號
              522（平方公尺）×14600（公告地價）×0.1÷12＝63510元
            (2)八十二地號
              173（平方公尺）×15398（公告地價）×0.1÷12 ＝219878 元
          (1)＋(2)＝85497元
乙、被告甲○○、乙○○方面：
    未於言詞辯論期日到場，亦未提出書狀作任何聲明或陳述。
丙、被告丙○○方面：
    未於言詞辯論期日到場，惟以書狀陳稱：
  一、被告丙○○奉派在國外工作多年，北投娘家之事向由先父張正中主持，先父張
      正中過世後，被告丙○○僅料理喪事，從未覬覦先父遺留之物，更遑論財產分
      配處理之事，且因無人提醒須於六十日內拋棄繼承，直到收到法院書狀通知，
      始知已自動列為被告，訴訟開始纏身。
  二、被告丙○○已積極與原告商談和解事宜，被告丙○○之丈夫身體狀況欠佳，被
      告丙○○須負擔一家生計，原告請求鉅額賠償費用並非被告丙○○所能負擔，
      被告丙○○及其他公同共有人均同意將台北市○○區○○街四五０號之十九房
      屋及其基地無償交付原告，希望原告能同意終止對被告丙○○及其他公同共有
      人之訴訟、追索。
    理    由
一、本件被告甲○○、乙○○、丙○○均未於言詞辯論期日到場，核無民事訴訟法第
    三百八十六條各款所列情形，依原告之聲請，由其一造辯論而為判決。
二、原告主張坐落台北市○○區○○段三小段四十四、八十二地號土地為原告所共有
    ，詎被告之父張正中無權占有上開土地，並擅自搭建門牌號碼為台北市○○區○○街四五０之十九號違建房屋，該房屋占用前述四十四地號土地五百二十二平方
    公尺、占用八十二地號土地一百七十三平方公尺，被告之父張正中於八十三年三
    月六日死亡後，被告為其繼承人，並未聲請限定繼承或拋棄繼承，因此，前開違
    建房屋由被告全體共同繼承而成為渠等公同共有，並繼續坐落原告所有前述土地
    侵害原告所有權，原告已對被告提起拆屋還地訴訟，獲得勝訴確定判決等情，業
    據原告提出臺灣高等法院八十三年度重上更二字第四八號判決為證，該判決嗣經
    最高法院以八十八年度台上字第三二六五號判決駁回上訴而確定，有判決附卷可
    證，原告前述主張，自堪信為真實。
三、按因故意或過失不法侵害他人權利者，負損害賠償責任，民法第一百八十四條第
    一項前段有明文規定；數人共同不法侵害他人權利者，連帶負損害賠償責任，同
    法第一百八十五條第一項亦定有明文。再按繼承人自繼承開始時，承受被繼承人
    財產上之一切權利義務，繼承人對被繼承人之債務，負連帶賠償責任，同法第一
    千一百四十八條前段、第一千一百五十三條第一項分別定有明文。查被告之被繼
    承人張正中生前無權占有原告土地，侵害原告所有權，原告主張張正中自七十九
    年九月六日起至其死亡止，應負損害賠償責任，該債務並應由其繼承人即本件被
    告負連帶賠償責任，自屬有據。而張正中死亡後，該房屋由被告三人當然繼承而
    公同共有，繼續無權坐落於原告土地之上而不法侵害原告土地所有權，亦屬共同
    侵權行為，原告請求被告連帶賠償至房屋拆除土地返還原告之日止之損害，亦屬
    有理。爰審酌系爭二筆土地，地目均為墓地，有土地登記謄本可證，客觀上其利
    用價值較低，且前述四十四地號土地，七十九年七月申報地價僅為每平方公尺六
    千元，八十年七月至八十二年七月申報地價每平方公尺八千八百元，八十三年七
    月至八十四年七月申報地價每平方公尺一萬一千六百八十元；同段八十二地號土
    地，七十九年七月申報地價每平方公尺六千元、八十年七月至八十二年七月申報
    地價每平方公尺九千二百七十二元、八十三年七月至八十四年七月每平方公尺一
    萬二千三百十八點四元，有地價謄本在卷可參，本院認應以上開土地申報地價年
    息百分之三計算原告之損害為適當。據此計算，被告應連帶賠償原告七十九年九
    月六日起至八十四年九月五日止之損害九十五萬二千零七十八元，其計算式如附
    件一。自八十四年九月六日起被告應連帶賠償原告之損害為每月二萬零五百七十
    元，其計算式如附件二。至於被告丙○○所辯稱其須負擔一家生計，無資力賠償
    原告之損害等語，縱令屬實，亦僅為將來原告如欲聲請強制執行有無效果之問題
    ，尚不得作為拒絕賠償之理由。
四、從而，原告請求被告連帶給付九十五萬二千零七十八元，及自起訴狀繕本送達翌
    日即被告甲○○、乙○○自八十九年八月十二日起，被告丙○○自八十九年九月
    十六日起，均至清償日止，按週年利率百分之五計算之法定遲延利息；暨請求被
    告連帶賠償自八十四年九月六日起至拆除房屋返還土地之日止，按月給付原告二
    萬零五百七十元，為有理由，應予准許，逾上開請求部分則無理由，應予駁回。
五、原告勝訴部分，經其陳明願供擔保，請求宣告假執行，核無不合，爰酌定相當之
    擔保金額，予以准許。至於原告敗訴部分，其假執行之聲請，因訴之駁回而失所
    附麗，應併予駁回。
六、據上論結，本件原告之訴為一部有理由、一部無理由，依民事訴訟法第三百八十
    五條第一項前段、第七十九條但書、第八十五條第二項、第三百九十條第二項判
    決如主文。
中      華      民      國    八十九    年      十      月    二十六    日
                                        臺灣士林地方法院民事第一庭
~B法      官  洪慕芳
右為正本係照原本作成。
如對本判決上訴須於判決送達後廿日內向本院提出上訴狀。
中      華      民      國    八十九    年      十      月    三十一    日
~B法院書記官  周雵蘭
~FO
附表一：七十九年九月六日至八十四年九月五日之損害賠償金額計算表
   79.09.06.─80.06.30.
     44地號：522㎡×6000元／㎡×3﹪÷365（日）×298（日）＝76713 元
     82地號：173㎡×6000元／㎡×3﹪÷365（日）×298（日）＝ 25424元
   80.07.01.─83.06.30.
     44地號：522㎡×8800元／㎡×3﹪×3（年）＝413424元
     82地號：173㎡×9272元／㎡×3﹪×3（年）＝144365元
   83.07.01.─84.06.30.
     44地號：522㎡×11680元／㎡×3﹪×1（年）＝182909元
     82地號：173㎡×12318.4元／㎡×3﹪×1（年）＝63932 元
   84.07.01.─84.09.05.
     44地號：522㎡×11680元／㎡×3﹪÷365（日）×67（日）＝33575元
     82地號：173㎡×12318.4元／㎡×3﹪÷365（日）×67（日）＝11736元
     ＋＋＋＝ 952078 元
附表二：八十四年九月六日起之損害賠償金額計算表
     （522㎡×11680元／㎡＋173㎡×12318.4元／㎡）×3﹪÷12（月）＝20570元


司法院資訊處製作；財團法人民間司法改革基金會備份。
